臺灣高等法院臺中分院刑事判決　　　 94年度交上易字第848號
上　訴　人　臺灣臺中地方法院檢察署檢察官
上　訴　人
即　被　告　丁○○
選任辯護人　唐淑民律師
上列上訴人因過失傷害案件，不服臺灣臺中地方法院93年度交易
字第70號中華民國94年 5月10日第一審判決（起訴案號：臺灣臺
中地方法院檢察署92年度偵字第20148號 ），提起上訴，本院判
決如下：
    主  文
上訴駁回。
丁○○緩刑貳年。
    事  實
一、丁○○於民國（下同 ）92年4月28日下午，駕駛車牌號碼Ｒ
    8－7899號自小客車 ，沿臺中市○○路由北向南方向行駛。
    同日下午5時許，其駕車途經該路748號前，本應注意車前狀
    況，並隨時採取必要之安全措施，而依當時情狀況路面無障
    礙，又非不能注意，竟疏未注意，擦撞到同路慢車道由南往
    北向逆向行駛，由戊○○騎乘之腳踏車，致戊○○及其所搭
    載之丙○○人車倒地，戊○○因而受有頭部外傷併腦挫傷、
    急性硬膜外血腫及顱骨骨折等傷害。
二、案經戊○○之母楊甲○○訴請臺灣臺中地方法院檢察署檢察
    官偵查起訴。
    理  由
一、訊據上訴人即被告（以下簡稱被告）丁○○固不否認於右開
    時、地駕車與戊○○發生車禍，然矢口否認有何過失傷害犯
    行，辯稱：案發時間為4時許，並非5時許，伊當時車速低於
    時速20公里，且有踩剎車，且看到戊○○之腳踏車後有將車
    子往左打閃避，本件車禍之發生，完全係戊○○逆向行駛為
    閃避路邊停放之貨車而擦撞跌倒等語，經查：
  (一)依被告丁○○、證人丙○○偵查中所述及卷附車損照片所
      示 ，被告係駕車於臺中市○○路路748號前與逆向行駛之
      戊○○所騎之腳踏車擦撞無訛。
  (二)被告丁○○於警訊時供稱：我在南屯路與精誠路口停車等
      紅綠燈，號誌變綠燈時前方車子疾駛而去，我正要啟動車
      子（以下簡稱游車）發現正前方有二位小孩，當時推騎腳
      踏車迎面而來，我見狀馬上煞車並將車頭轉向，當時我不
      知有無撞到，有聽到孩子跌倒聲音在我車子右後方，我馬
      上下車察看，發現腳踏車倒下二位小孩均在哭泣，我問其
      小孩住處後馬上送二位小孩回精誠路748號住所 ，當時屋
      內有位男士我以為是小孩父親，我問他是否為小孩父親而
      他哼一下而未回答，‧‧‧我將交待男子事項及孩子情況
      重覆向戊○○之母親說明後我才離開。是小孩逆向來馬路
      中間撞我，我覺得很冤枉。又於檢察官偵查時稱：我停紅
      燈，綠燈起步，我沿著精誠路往南屯路方向走。他們在精
      誠路中間逆向行駛，當時對方在人孔蓋附近行走。發生危
      害時距離對方約2－3公尺遠。當時我車速低於20公里。我
      車子往左打，我車子右前側撞到戊○○之車（以下簡稱楊
      車 ），我有煞車。又93年3月10日庭訊稱：我沒有撞到楊
      車。我一煞那之間看到是壹個人騎後面載壹個，我沒有撞
      到楊車 ，他們是經過我的車後跌倒。又93年7月20日庭訊
      稱：是楊車逆向，我有踩煞車，我是從照後鏡看到楊車跌
      倒，我才停車下來，我沒有撞到楊車，然後將楊車送回家
      他們沒有明顯外傷。當時我是在前壹個叉路，我前面有很
      多車，可看到紅燈轉綠燈，前面有幾部車在等紅綠燈，我
      在車輛後面，車子開始通行後，楊車才騎車過來。又在臺
      中市區車輛行車事故鑑定委員會說明時稱：腳踏車是逆向
      走在快車道上（非慢車道上），我看到腳踏車時，腳踏車
      在我右前，我趕緊左閃，我看腳踏車過去我才再啟動時才
      聽到腳踏車人車倒地，小孩在哭‧‧‧我沒有撞到他們，
      我是見腳踏車經過後我要再啟動時腳踏車才倒下，現場所
      留輪弧是我車所有沒錯，腳踏車倒地位置如相片所示在慢
      車道上無誤，保險桿是現場撿到的，但不是如相片所示位
      置。告訴人楊甲○○（戊○○之母親）稱：當時我女兒被
      一女子游車車主送回家躺在沙發上，該女子不聞不問隨即
      離開。在事故現場我有撿到游車右半邊保險桿及前右輪輪
      孤。丙○○（楊車後座）於偵查中稱：我從照片二左方往
      右走，如我在照片二所畫箭頭方向，我畫圓圈處發生車禍
      （偵字卷第30頁）。當時是戊○○騎腳踏車載我。當時我
      只看到白色的東西一直來，之後我就不知道了。忘記多遠
      看到對方來車、車輛接觸的部位。
  (三)依現場圖繪示及原審勘驗結果：肇事路段為雙向二車道，
      有慢車道劃設，肇事時慢車道內置有車號0269－ｆｚ自小
      貨車一部（照片顯示係順向靠路邊，車左側尚有慢車道寬
      約0．5公尺左右），丁○○自稱掉落物位置在744號前（
      即路邊停車左前方）快車近快慢車道分隔線處，證人許雙
      家於原審勘驗時證稱 ：其看到掉落物位置在738號前（即
      路邊停車之正後方）慢車道處等語（詳見原審卷第88頁）
      。
  (四)綜合上述資料分析研議：依被告丁○○向檢察官自承右前
      側撞到戊○○之車，且現場確實遺有被告丁○○撞損之掉
      落物等情，認為被告丁○○之車與戊○○之腳踏車確實有
      發生碰撞應可確認。且依丁○○自承肇事前剎那曾踩煞車
      而「車子往左打」之動作、楊車掉落物位在快車道近快慢
      車道分隔線（或慢車道）位置，及慢車道路邊有停車等情
      研判，肇事前楊車至少係在快車道靠右側行駛（或跨駛快
      慢車道分隔線）狀態。因而依據路權原則，應認被害人戊○○之腳踏車未依標線逆向行駛，為肇事主因，被告丁○○未注意車前狀況小心駕駛為肇事次因，經原審送臺灣省
      臺中市區行車事故鑑定委員會鑑定結果，亦同此認定，有
      該委員會94年 3月20日中市行字第0945400741號函附卷可
      佐。又戊○○因本件車禍，受有頭部外傷併腦挫傷，急性
      硬膜外血腫及顱骨骨折等傷害，有臺中市仁愛綜合醫院診
      斷證明書一份附卷可佐。
（五）雖被告之選任辯護人認被告之車子係靠雙黃線，並不是靠
      慢車道，該掉落物係被告與告訴人楊甲○○一同前往撿拾
      等語，且車禍發生之時間為4時許 ，另車禍時被告係依信
      賴原則行走在自己之行車路線，並無何過失等語，而被告
      並願與告訴人楊甲○○就是否一同前往撿拾掉落物為測謊
      等語，惟查：告訴人楊甲○○於本院勘驗時表示不願測
      謊（詳見本院審理卷第59頁背面），而被告經法務部調查
      局為測謊鑑定結果認：「無法獲致有效生理反應模式，不
      宜進行」等語 ，有法務部調查局94年10月6日調科字第
      09400453820號函1份在卷可稽，而告訴人楊甲○○復於本
      院勘驗時指稱：未撿拾該掉落物，而是許雙家撿（的）」
      等語（詳見本院審理卷第60頁），參諸上開原審勘驗時證
      人許雙家所證，本件並無從認定該掉落物係被告與告訴人
      楊甲○○一同前往撿拾。、被告雖於警詢時稱車禍發生
      時間為4時等語（詳見92年度偵字20148號卷第5頁背面）
      ，惟於偵查中卻又稱 ：「5時許」等語（詳見92年度偵字
      20148號卷第20頁 ），核與告訴人楊甲○○指稱案發時間
      係5時許相符，是原審認定案發時間，應為5時許，尚無何
      違誤。、被告既自承係車右前側撞到對方（詳見92年度
      偵字第20148號卷第21頁），且並供承：我停紅燈，綠燈
      起步，2、3公尺前見到被害人戊○○騎車，伊車往左打，
      當時時速低於20公里等語（詳見92年度偵字第20148號卷
      第20頁），則以被告撞擊點係車右側，參諸掉物落之位置
      ，被害人應係於慢車道逆向行駕駛無訛。而被告既剛起步
      ，即有注意車前狀況之必要，竟仍未注意，而貿然起步，
      致未能注意前方逆向騎車之戊○○，其有過失，並不符信
      賴原則，應堪認定。
二、按車輛行駛時，駕駛人應注意車前狀況，隨時採取必要之安
    全措施。道路交通安全規則第94條第3項訂有明文 。被告駕
    車自應注意上述道路交通安全規定，且依當時路狀，又無不
    能注意之情形，竟疏不注意為之，以致肇事，使人受傷，被
    告應有過失。且被告之過失駕駛行為，與戊○○之受傷間，
    具有相當因果關係，雖本件車禍之發生，被害人與有過失，
    但不能因此解免被告刑責，是其過失傷害犯行，堪以認定。
三、核被告丁○○所為，係犯刑法第284條第1項前段之過失傷害
    罪。原審判決依上開理由，適用刑法第284條第1項前段、第
    41條第1項前段、罰金罰鍰提高標準條例第1條前段 、第2條
    ，並審酌被告肇事後與被害人家屬有意和解，而被害人戊○○經原審於94年5月3日在庭觀察結果，能夠蹲下、站起來、
    舉手，從10倒數數到1，並能寫出老師及自己的名字 ，受傷
    後恢復情況尚稱良好，有勘驗筆錄1份在卷可稽 （詳見原審
    卷第150頁 ），並參酌被告之肇事責任為次因，被害人戊○○為肇事主因等一切情狀，量處被告拘役50日，並諭知易科
    罰金之折算標準，核其認事用法均無違誤，量刑亦稱妥適，
    應予維持。檢察官據告訴人楊甲○○之請求上訴意旨略以：
    原審判決未經醫療專業單位鑑定，且遽認被害人之恢復情況
    良好，其有認定事實不依證據之違法，且被害人之恢復情況
    如何，係被害人事後努力照顧療養之結果，如何能以之為科
    刑依據等語，指摘原審判決不當。惟查：刑法第57條規定：
    「科刑時應審酌一切情狀，尤應注意左列事項，為科刑輕重
    之標準：犯罪之動機。犯罪之目的。犯罪時所受之剌
    激。犯罪之手段。犯人之生活狀況。犯人之品行。
    犯人之智識程度。犯人與被害人平日之關係。犯罪所生
    之危險或損害。犯罪後之態度。」，原審就被害人戊○○
    之恢復情況予以審酌，顯係就犯罪所生之危險或損害予以審
    酌，尚無何違誤之處，且被害人戊○○經當庭觀察結果，既
    能夠蹲下 、站起來、舉手，從10倒數數到1，並能寫出老師
    及自己的名字，已足認定受傷後恢復情況良好，顯無再送醫
    療單位鑑定必要，檢察官據告訴人楊甲○○之請求上訴，顯
    無理由，應予駁回。被告上訴主張其無過失，指摘原審判決
    不當，為無理由，亦應予以駁回。另被告前未曾受有期徒刑
    以上刑之宣告 ，有臺灣高等法院被告全國前案紀錄表1份在
    卷可稽，因一時失慮，偶罹刑典，事後並與楊甲○○於94年
    9月13日以新台幣100萬元達成和解 ，有和解書1份在卷可稽
    （詳見本院審理卷第72頁），經此刑之宣告後，應知警惕而
    無再犯之虞 ，本院因認暫不執行其刑為當，予以宣告緩刑2
    年，用啟自新。
據上論斷，應依刑事訴訟法第368條、刑法第74條第1款，判決如
主文。
本案經檢察官乙○○到庭執行職務。
中　　華　　民　　國　　94　　年　　11 　月　　17 　　日
            刑事第三庭  審判長法  官  王  增  瑜
                              法  官  陳  欣  安
                              法  官  胡  忠  文
上列正本證明與原本無異。
不得上訴。
                              書記官  陳  麗  玉
中　　華　　民　　國　　94　　年　　11 　月　　18 　　日
附錄論罪法條
中華民國刑法第284條
(過失傷害罪)
因過失傷害人者，處6月以下有期徒刑、拘役或5百元以下罰金。
致重傷者，處1年以下有期徒刑、拘役或5百元以下罰金。
                                                      Ａ
